臺灣板橋地方法院民事判決　　　　　　　100年度訴字第705號
原　　　告
即債務人　　王福祉
　　　　　　范瓊榮
　　　　　　陳延俊
　　　　　　潘宗輝
　　　　　　潘台生
　　　　　　潘清明
　　　　　　潘宗娟
　　　　　　梁玉妹
　　　　　　王杜秀美
　　　　　　王福德
　　　　　　王福孝
　　　　　　王福忠
　　　　　　王文美
　　　　　　王文香
　　　　　　王紋瑄
　　　　　　林王文娟
被　　　告
即債權人　　翔譽國際建設有限公司
法定代理人　張修清
上列當事人間第三人異議之訴等事件，本院判決如下：
    主  文
原告之訴駁回。
訴訟費用由原告負擔。
    事實及理由
一、原告起訴主張：被告前依鈞院84年度訴字第394號、84年度
    訴字第267號及84年度訴字第796號為執行名義，聲請將其所
    有坐落新北市三重區三重埔同安厝小段107地號土地（以下
    簡稱系爭土地）上之建物拆除，並將系爭土地返還予被告。
    惟依「執行名義成立後，如有消滅或妨礙債權人請求之事由
    發生，債務人得於強制執行程序終結前，向執行法院對債權
    人提起異議之訴。如以裁判為執行名義時，其異議原因之事
    實發生在前訴訟言詞辯論終結後者，亦得主張之。」強制執
    行法第14條第1項定有明文，本件原告等人有足以消滅或妨
    礙債權人被告請求之事由，爰提起本件訴訟，說明如下：
  (一)原告王福祉係自訴外人耿秉祥、尚耿翠連及劉耿翠環買受門
    牌號碼為新北市三重區○○○路203巷11號建物之所有權，
    而上開訴外人均為耿牛玉華之繼承人，渠等於本件拆屋還地
    之判決確定後，在民國86年1月7日與系爭土地當時之所有權
    人張松輝達成和解，是就原告王福祉部分，於執行名義即鈞
    院84年度訴字第267號確定判決成立後，實有「妨礙」債權
    人被告請求之事由發生，原告王福祉自得依據強制執行法第
    14條第1項之規定提起債務人異議之訴。
  (二)原告范瓊榮、陳延俊、潘宗輝、潘台生、潘清明及潘宗娟為
    門牌號碼新北市○○區○○街207巷30號建物之所有權人，
    然於鈞院84年度訴字第394號言詞辯論終結後，有與系爭土
    地當時之地主張松輝達成和解，故原告等人有「妨礙」債權
    人被告請求之事由發生，自得依強制執行法第14條第1項之
    規定提起債務人異議之訴。
  (三)原告梁玉妹係自前手即訴外人洪素卿、鍾玉純、鍾儀芳、鍾
    智瀚買受門牌號碼新北市○○區○○街207巷34號之建物所
    有權，而訴外人洪素卿、鍾玉純、鍾儀芳及鍾智瀚亦與當時
    之地主張松輝於鈞院84年度訴字第394號（應為84年度訴字
    第796號之誤）言詞辯論終結後達成和解，故原告梁玉妹亦
    有「妨礙」債權人被告請求之事由發生，自得依強制執行法
    第14條第1項之規定提起債務人異議之訴。
  (四)原告王杜秀美、王福德、王福孝、王福忠、王文美、王文香
    、王紋瑄、林王文娟及王福祉為門牌號碼新北市○○區○○
    街207巷36號建物之所有權人，然於鈞院84年度訴字第394號
    言詞辯論終結後，有與系爭土地當時地主張松輝達成和解，
    故原告等人有「妨礙」債權人被告請求之事由發生，自得依
    強制執行法第14條第1項之規定提起債務人異議之訴。
  (五)訴之聲明：
    鈞院97年度執字第96560號拆屋還地部分強制執行程序中
      ，關於對門牌號碼新北市三重區○○○路203巷11號建物
      之執行，應予撤銷。
    鈞院97年度執字第96560號拆屋還地部分強制執行程序中
      ，關於對門牌號碼新北市○○區○○街207巷30號建物之
      執行，應予撤銷。
    鈞院97年度執字第96560號拆屋還地部分強制執行程序中
      ，關於對門牌號碼新北市○○區○○街207巷34號建物之
      執行，應予撤銷。
    鈞院97年度執字第96560號拆屋還地部分強制執行程序中
      ，關於對門牌號碼新北市○○區○○街207巷36號建物之
      執行，應予撤銷。
二、本院得心證之理由：
  (一)訴外人即執行債權人張鳴言及張鳴謙前以系爭土地之繼受人
    （繼承張松輝就系爭土地之所有權），依強制執行法第4條
    之2第1項第1款之規定，持本院84年度訴字第267號（包括臺
    灣高等法院87年度上字第111號及最高法院88年度台上字第
    185 9號）、84年度訴字第394號（包括臺灣高等法院85 年
    度重上字第240號、最高法院88年度台上字第1119號），及
    84年度訴字第796號民事確定判決（上開確定判決之原告均
    為張松輝）為執行名義，聲請對原告即債務人等強制執行，
    嗣債權人張鳴言及張鳴謙及其他共有人於98年5月4日將系爭
    土地之所有權全部出賣並移轉所有權登記予被告，被告並依
    強制執行法第4條之2第1項第1款之規定，於99年7月26日具
    狀聲明繼受本件強制執行程序之債權人地位，業據本院依職
    權調閱上開強制執行卷證資料互核相符。依原告主張及上開
    執行名義所載內容如下：
    本院84年度訴字第267號確定判決，其中關於耿牛玉華部
      分（此部分於85年7月25日判決確定），應將系爭土地上
      如判決附圖所示Ｂ部分即門牌號碼新北市○○區○○路
      221-1號（門牌整編為中正南路203巷11號）、面積0.0019
      公頃之建物拆除，將系爭土地返還。原告王福祉主張向耿
      牛玉華之繼承人即耿秉祥、尚耿翠連及劉耿翠環買受上開
      建物，而其中繼承人尚耿翠連、劉耿翠環及耿秉祥前於86
      年1月7日與系爭土地當時之所有權人張松輝達成和解，認
      執行名義成立後有妨礙執行債權人即被告請求事由發生。
    本院84年度訴字第394號確定判決，其中關於原告范瓊榮
      、陳延俊（原名潘延俊）、潘宗輝、潘台生、潘清明及潘
      宗娟等人部分（此部分於88年5月27日判決確定），應將
      系爭土地上如判決附圖所示Ｍ部分即門牌號碼新北市○○
      區○○路227巷9-1號（門牌整編為集美街207巷30號）、
      面積0.0020公頃之建物拆除，將系爭土地返還。原告等人
      主張判決言詞辯論終結後與系爭土地當時之所有權人張松
      輝達成和解，認執行名義成立後有妨礙執行債權人即被告
      請求之事由發生。
    本院84年度訴字第796號確定判決，其中關於洪素卿、鍾
      玉純、鍾儀芳及鍾智瀚部分（此部分於85年9月5日判決確
      定），應將系爭土地上如判決附圖所示Ｄ部分即整編後門
      牌號碼新北市○○區○○街207巷34號、面積0.0046公頃
      之建物拆除，將系爭土地返還。原告梁玉妹主張向洪素卿
      、鍾玉純、鍾儀芳及鍾智瀚買受上開建物，而前手洪素卿
      等人於判決言詞辯論終結後與系爭土地當時之所有權人張
      松輝達成和解，認執行名義成立後有妨礙執行債權人即被
      告請求之事由發生。
    本院84年度訴字第394號確定判決，其中關於原告王杜秀
      美、王福德、王福孝、王福忠、王文美、王文香、王紋瑄
      、林王文娟及王福祉部分（此部分於88年5月27日判決確
      定），應將系爭土地上如判決附圖所示Ｉ部分即門牌號碼
      新北市○○區○○路227巷5號（門牌整編為集美街207巷
      36號）、面積0.0038公頃之建物拆除，將系爭土地返還。
      原告等人主張於判決言詞辯論終結後與系爭土地當時之所
      有權人張松輝達成和解，認執行名義成立後有妨礙執行債
      權人即被告請求之事由發生。
  (二)本件爭執要點在於原告等人主張渠等自己或其前手於上開民
    事確定判決言詞辯論終結後，分別與系爭土地當時之所有權
    人張松輝達成和解，認有執行名義成立後，有妨礙執行債權
    人請求之事由發生，而得提起本件債務人異議之訴，請求撤
    銷關於上開執行標的之強制執行程序，是否有理由？本院斟
    酌認定如下：
    按執行名義成立後，如有消滅或妨礙債權人請求之事由發
      生，債務人得於強制執行程序終結前，向執行法院對債權
      人提起異議之訴；如以裁判為執行名義時，其為異議原因
      之事實發生在前訴訟言詞辯論終結後者，亦得主張之；強
      制執行法第14條第1項定明文。提起債務人異議之訴，其
      原告須為執行名義所示之債務人或其繼受人，或其他因執
      行名義之效力擴張而受強制執行之人。至所稱妨礙債權人
      請求之事由，係指使依執行名義所命之給付，罹於不能行
      使之障礙而言。
    依本院84年度訴字第796號確定判決，其中關於洪素卿、
      鍾玉純、鍾儀芳及鍾智瀚部分，應將系爭土地上如判決附
      圖所示Ｄ部分即整編後門牌號碼新北市○○區○○街207
      巷34號之建物拆除，將系爭土地返還。原告梁玉妹主張向
      洪素卿等人買受上開建物云云，本院依職權調閱上開強制
      執行卷證資料，被告聲請強制執行之對造當事人並不包括
      原告梁玉妹（即原告王福祉之配偶），形式上原告梁玉妹
      並非受上開強制執行程序之執行債務人（見本院97年度執
      字第96560號執行卷(二)100年4月6日執行命令之執行債務人
      並非原告梁玉妹可證），原告梁玉妹提起本件債務人異議
      之訴，自非有據。又原告梁玉妹及其餘原告均主張渠等自
      己或其前手等人於執行名義確定判決言詞辯論終結後，均
      曾與系爭土地當時之所有權人張松輝達成和解，認有妨礙
      執行債權人即被告請求之事由發生云云，惟關於達成和解
      乙節，僅據原告王福祉提出其前手尚耿翠連、劉耿翠環及
      耿秉祥間於86年1月7日簽立「地上物拆遷補償協議書」影
      本乙件為證，其餘原告均僅係空言曾與前地主張松輝達成
      和解云云，然未據提出任何書據為證，已難為有利於原告
      之認定。且縱認原告或其前手確曾與系爭土地之原所有權
      人張松輝達成補償和解之事實為真正，惟基於債權債務關
      係相對性之原則，亦僅係在簽立和解契約之當事人間始發
      生拘束之效力，原告等所據抗辯事由尚難認有妨礙非和解
      契約當事人之執行債權人即被告翔譽國際建設有限公司，
      揆諸上開規定，原告等人提起本件異議之訴，請求撤銷如
      上標的之強制執行程序，於法無據。
三、綜上所述，原告等人依強制執行法第14條第1項規定之法律
    關係，請求撤銷本院97年度執字第96560號拆屋還地部分強
    制執行程序中，關於對門牌號碼新北市三重區○○○路203
    巷11號、門牌號碼新北市○○區○○街207巷30號、34號及
    36號建物之執行程序，顯無理由，爰不經言詞辯論，逕予駁
    回。
四、據上論結，本件原告之訴顯無理由，依民事訴訟法第249 條
    第2項、第78條，判決如主文。
中    華    民    國    100   年    4    月    18    日
                  民事第三庭    法  官  張紫能
以上正本係照原本作成
如對本判決上訴，須於判決送達後20日內向本院提出上訴狀
中    華    民    國    100   年    4    月    18    日
                                書記官  蔡佳容